【裁判字號】    97,重上,428
【裁判日期】    980527
【裁判案由】    清償債務
【裁判全文】
臺灣高等法院民事判決                 97年度重上字第428號
上  訴  人  甲○○（原名：王文慧）
                        20號
訴訟代理人  李志澄律師
複代理人    林國明律師
被上訴人    永豐商業銀行股份有限公司（原名：台北區中小企
            業銀行股份有限公司）
法定代理人  戊○○
訴訟代理人  丁○○
            丙○○
上列當事人間請求清償債務事件，上訴人對於中華民國83年8月
22日臺灣臺北地方法院83年度重訴字第658號第一審判決提起上
訴，本院於98年5月13日言詞辯論終結，判決如下：
    主  文
上訴駁回。
第二審訴訟費用由上訴人負擔。
    事實及理由
一、按上訴之20日不變期間，應自原判決合法送達後起算，如未
    經合法送達，則20日之不變期間無從起算，其判決自應以未
    確定論，當事人若聲明不服，應依法送上級審法院裁判（最
    高法院18年上字第1660號、19年上字第1279號判例參照）。
    次按送達於應受送達人之住居所、事務所或營業所行之。但
    在他處會晤應受送達人時，得於會晤處所行之。不知前項所
    定應為送達之處所或不能在該處所為送達時，得在應受送達
    人就業處所為送達。應受送達人陳明在其就業處所收受送達
    者，亦同。送達於住居所、事務所或營業所不獲會晤應受送
    達人者，得將文書付與有辨別事理能力之同居人或受僱人。
    民事訴訟法第136條第1項、第2項、第137條第1項分別定有
    明文。查被上訴人係於民國83年6月30日起訴，原審83年7月
    14日、83年7月25日、83年8月15日言詞辯論通知書均係送達
    台北縣林口鄉○○區○○路9號予上訴人，分別由己○○○
    、洪啟盛代收，至判決正本則於83年8月24日送達上址予上
    訴人，由己○○○代收，有送達證書可稽（見原審卷第14、
    24、32、46頁）。惟上訴人於82年11月20日遷入台北縣林口
    鄉○○村○○路40巷8號，迄至84年5月3日始遷入台北縣林
    口鄉○○區○○路9號，有戶籍謄本可稽（見原審卷第68至
    70、73、75頁）。是上訴人於83年間之住所係位於台北縣林
    口鄉○○村○○路40巷8號，前開判決正本寄送至台北縣林
    口鄉○○區○○路9號，並由訴外人己○○○、洪啟盛代收
    ，顯非合法送達，自無從計算上訴期間。上訴人於97年3月6
    日提起本件上訴，應屬合法，先此敘明。
二、被上訴人台北區中小企業銀行股份有限公司於民國87年2月
    10日更名為台北國際商業銀行股份有限公司，嗣於95年11月
    13日因合併更名為為永豐商業銀行股份有限公司，有股份有
    限公司變更登記表可稽（見原審卷第52至56頁）。而被上訴
    人之法定代理人已於民國97年7月2日變更為戊○○，亦有股
    份有限公司變更登記表可參（見本院卷第34頁），其於97年
    9月18日具狀聲明承受訴訟（見本院卷第33頁），應予准許
    。
三、被上訴人主張：原審共同被告亞大電器工業股份有限公司（
    下稱亞大公司）邀上訴人、原審共同被告洪啟仁、楊慧玲、
    洪麗玲為連帶保證人，於民國81年7月31日向被上訴人借用
    新台幣（下同）9500萬元，約定至82年7月31日借期屆滿，
    利息按年息10%計算於每月31日繳付乙次，逾期6個月以內償
    還時，另按前項利率之一成加付違約金，超過6個月時，另
    按前項利率之二成加付違約金。詎亞大公司對前開借款，除
    清償部分本金外，屆期未還，利息僅繳至83年1月24日，爰
    依消費借貸及連帶保證法律關係，訴請亞大公司與上訴人、
    洪啟仁、楊慧玲、洪麗玲連帶給付餘欠本金4718萬6780元及
    如原判決附表所示之利息、違約金。原審為被上訴人全部勝
    訴之判決，其於本院答辯聲明：上訴駁回。
四、上訴人則以：亞大公司雖係上訴人前夫洪啟仁之兄洪啟能所
    開設，然上訴人與洪啟仁感情不睦，處於分居狀態，尤與洪
    啟能無何交情，且上訴人當時僅係一家庭主婦，未參與亞大
    公司經營，根本不可能同意擔任本件亞大公司借款之連帶保
    證人。故就本件借款一事既未參與，亦不知情。借款契約之
    對保人及連帶保證人之簽名及印章，均非上訴人所簽及蓋印
    。上訴人並非連帶保證人，自不負連帶清償之責等語，資為
    抗辯。其上訴聲明：(1)原判決不利於上訴人部分廢棄。(2)前
    開廢棄部分，被上訴人在第一審之訴及假執行之聲請均駁回
    。
五、查原審共同被告亞大公司邀原審共同被告洪啟仁、楊慧玲、
    洪麗玲為連帶保證人，於81年7月31日向被上訴人借用9500
    萬元，約定至82年7月31日借期屆滿，利息按年息10%計算於
    每月31日繳付乙次，逾期6個月以內償還時，按前項利率之
    一成加付違約金，超過6個月時，按前項利率之二成加付違
    約金。亞大公司屆期未還，利息則繳至83年1月24日，計尚
    積欠被上訴人本金4718萬6780元及如原判決附表所示之利息
    、違約金。上情為兩造所不爭執，並有借據、約定書、保證
    書可稽（見原審卷第8、9頁）。
六、被上訴人主張上訴人為亞大公司之連帶保證人，爰依消費借
    貸及連帶保證關係訴請上訴人與亞大公司、洪啟仁、楊慧玲
    、洪麗玲連帶給付上開本金、利息及違約金。上訴人則否認
    為連帶保證人，並以前詞置辯。經查：
(一)系爭80年6月24日保證書原本上「王文慧」筆跡，經本院送請
  法務部調查局鑑定，該筆跡與其護照、華南商業銀行印鑑卡、
  郵政存簿儲金立帳申請書、更換印鑑申請書、林口鄉戶政事務
  所印鑑登記申請書上之「王文慧」筆跡相符，有法務部調查局
  98年2月6日調科貳字第09800045620號鑑定書可稽（見本院卷
  第86至88頁）。且經本院核對系爭保證書上「王文慧」筆跡與
  上揭護照、印鑑卡、申請書上之「王文慧」筆跡之結構佈局、
  態勢神韻、起筆、收筆之力道、起伏確屬相同。足認系爭保證
  書上之簽名應為上訴人親筆所簽，上訴人徒謂前開鑑定有誤，
  自無可取。
(二)次查證人即被上訴人承辦人員乙○○結證稱：伊是親自並一個
  個核對身分證名字、相片與在場之保證人相符後，才請保證人
  簽名蓋章，保證人都是在伊面前簽名蓋章，未曾將契約書拿到
  別的地方簽名蓋章等語（見本院卷第108、109頁）。益證上訴
  人確於系爭保證書簽名蓋章而同意擔任連帶保證人。上訴人雖
  辯稱證人乙○○既無法記得上訴人長相，如何記得對保程序云
  云。但查，系爭保證之對保日期為80年6月24日，距證人乙○
  ○於98年4月7日至本院作證，已近18年之久，上訴人及乙○○
  復均陳稱彼此間並無私誼，則乙○○於事隔近18年無法記憶上
  訴人長相，實符事理之常。而乙○○為銀行行員，職司對保，
  且本件由其經辦，就對保流程及手續，印象自屬深刻，故其仍
  能記憶暨證述對保經過，並未悖於常情。上訴人執此指摘其證
  言不實，尚無可採。
七、從而，被上訴人依消費借貸及連帶保證法律關係，訴請上訴
    人與原審共同被告亞大公司、洪啟仁、楊慧玲、洪麗玲連帶
    給付本金4718萬6780元及如原判決附表所示利息、違約金，
    洵屬有據，應予准許。原審判命上訴人如數給付，於法並無
    違誤。上訴意旨指摘原判決不當，求予廢棄改判，為無理由
    ，應予駁回。
八、上訴人聲請訊問證人楊慧玲、洪啟仁，因本件事證已臻明確
    ，核無必要，併此敘明。
九、據上論結，本件上訴為無理由，依民事訴訟法第449條第1項
    、第78條，判決如主文。
中    華    民    國    98    年    5     月    27    日
                  民事第一庭
                      審判長 法  官 張耀彩
                             法  官 林金吾
                             法  官 盧彥如
正本係照原本作成。
如不服本判決，應於收受送達後20日內向本院提出上訴書狀，其
未表明上訴理由者，應於提出上訴後20日內向本院補提理由書狀
（均須按他造當事人之人數附繕本）上訴時應提出委任律師或具
有律師資格之人之委任狀；委任有律師資格者，另應附具律師資
格證書及釋明委任人與受任人有民事訴訟法第466條之1第1項但
書或第2項（詳附註）所定關係之釋明文書影本。
中    華    民    國    98    年    5     月    27    日
                             書記官 鄭兆璋
附註：
民事訴訟法第466條之1（第1項、第2項）：
對於第二審判決上訴，上訴人應委任律師為訴訟代理人。但上訴
人或其他法定代理人具有律師資格者，不在此限。
上訴人之配偶、三親等內之血親、二親等內之姻親，或上訴人為
法人、中央或地方機關時，其所屬專任人員具有律師資格並經法
院認為適當者，亦得為第三審訴訟代理人。


司法院資訊處製作；財團法人民間司法改革基金會備份。
